臺灣臺北地方法院刑事裁定　
111年度聲字第1093號
聲  請  人  張鈞凱



被      告  蔡承恩


上列聲請人即具保人因不服臺灣臺北地方檢察署檢察官於民國11
 1年6月15日所為之沒入保證金之處分（偵查案號：110年度偵字
第14594號），提起準抗告，本院裁定如下： 
    主  文
臺灣臺北地方檢察署檢察官於中華民國一一一年六月十五日所為
一一一年度偵字第一四五九四號沒入處分，應予撤銷。
    理  由
一、聲請意旨：被告蔡承恩表示並未收受任何有關違反毒品危害
    防制條例案件之開庭或報到通知，亦曾前往附近派出所及郵
    局確認並無遺漏掛號信件，則被告並未因該案件而逃匿，從
    而，請求撤銷或變更臺灣臺北地方檢察署（下稱臺北地檢署
    ）檢察官於民國111年6月15日所為之沒入處分等語。
二、程序部分：
　㈠刑事訴訟法第484條之聲明異議，以受刑人或其法定代理人或
    配偶，對於檢察官執行之指揮認為不當者，方得為之，此與
    受處分人對於審判長、受命法官、受託法官或檢察官關於沒
    入保證金或扣押物發還之處分，得依同法第416條第1項第1
    款聲請其所屬法院撤銷或變更之程序不同（最高法院71年台
    抗字第404號判例、81年度台抗字第468號裁定意旨參照）。
    查聲請人即具保人張鈞凱係對於臺北地檢署沒入其於111年
    度偵字第14594號案件繳納之保證金新臺幣（下同）5萬元之
    處分命令（下稱本案沒入處分）表示不服，參諸前揭要旨，
    自應依刑事訴訟法第416條準抗告之規定處理，合先敘明。
　㈡對於審判長、受命法官、受託法官或檢察官所為關於羈押、
    具保、責付、限制住居、搜索、扣押或扣押物發還、變價、
    擔保金、因鑑定將被告送入醫院或其他處所之處分、身體檢
    查、通訊監察及第105條第3項、第4項所為之禁止或扣押之
    處分不服者，受處分人得聲請所屬法院撤銷或變更之；第1
    項聲請期間為5日，自為處分之日起算，其為送達者，自送
    達後起算；第409條至第414條規定，於本條準用之，刑事訴
    訟法第416條第1項第1款、第3項、第4項分別定有明文。次
    按刑事訴訟被告於收受判決書送達後，在上訴期限內，未向
    原審法院而誤向其他司法機關遞狀上訴，其上訴仍屬有效（
    最高法院103年度台抗字第889號刑事裁定意旨參照）。查臺
    北地檢署檢察官於111年6月15日以本案處分沒入聲請人之保
    證金5萬元，該處分於111年6月21日送達聲請人，有本案沒
    入處分、臺北地檢署送達證書、臺北市政府警察局信義分局
    三張犁派出所寄存司法文書登記及具領登記簿附卷可參，聲
    請人於法定期間5日內之同年月27日（期間之末日6月26日為
    例假日，順延至次日）即向臺北地檢署提出準抗告，有聲請
    狀上臺北地檢署收件章在卷可憑，可認聲請人提起本案準抗
    告尚未逾抗告期間，亦先予敘明。
四、實體部分：
　㈠具保之被告逃匿者，應命具保人繳納指定之保證金額，並沒
    入之。不繳納者，強制執行。保證金已繳納者，沒入之。前
    項規定，於檢察官依第93條第3項但書及第228條第4項命具
    保者，準用之；檢察官依第118條第2項之沒入保證金、第11
    9條第2項之退保及第93條第3項但書、第228條第4項命具保
    、責付或限制住居，於偵查中以檢察官之命令行之，刑事訴
    訟法第118條、第121條第4項分別定有明文。又按具保、責
    付或限制住居之被告逃匿者，應先行切實查尋、追保、命受
    責付人或具保人將被告交案或沒入保證金，而被告仍未到案
    者，始得發布通緝，檢察機關辦理通緝案件應行注意事項第
    3條亦有明定。是沒入保證人所繳納保證金之前，應先行切
    實查尋被告、追保，而沒入保證金，應以被告故意逃匿為要
    件。
  ㈡經查：
　⒈本案被告蔡承恩違反毒品危害防制條例案件，經承辦之新北
    市政府警察局新莊分局於111年5月5日移送臺北地檢署偵辦
    ，由檢察官於同日訊問被告後，指定保證金額5萬元，聲請
    人因而繳納現金，被告即遭釋放，嗣檢察官傳喚聲請人應於
    同年6月13日偕同被告到庭，然聲請人未於該日偕同被告到
    庭，檢察官即於111年6月15日以被告逃匿為由，沒入聲請人
    繳交之保證金5萬元等情，有新北市政府警察局新莊分局111
    年5月5日新北警莊刑字第1114040077號刑事案件報告書、臺
    北地檢署111年5月5日訊問筆錄、國庫存款收款書（刑字第0
    0000000號）、臺北地檢署檢察官辦案進行單、點名單、送
    達證書、本案沒入處分在卷足憑。
　⒉聲請人固未於111年6月13日偕同被告到庭，然遍查全卷，未
    見臺北地檢署檢察官於111年5月5日至同年6月13日間寄送開
    庭傳票予被告，未曾通知被告應到案接受調查，則本案被告
    是否業已逃匿，不無可疑。至被告雖於另案經臺北地檢署檢
    察官傳拘均未到庭（見本院卷第19至40頁本院公務電話紀錄
    ，另案點名單、送達證書、拘提函稿），然按刑事訴訟法第
    118條沒入保證金之規定，核屬被告於具保人以相當之保證
    金額具保後被告逃匿，所給予具保人之制裁，故沒入具保人
    繳納之保證金，自應以被告確實處於逃匿中為要件。被告雖
    經另案傳拘無著，並不足以作為認定本案具有逃亡或藏匿之
    事由；意即另案傳拘無著之逃匿事實認定之效力並不及於本
    案。數案件之同一被告縱使其中一案經傳拘無著或通緝，不
    因此即認他案也同有逃匿情事，而應各依法定程序分別認定
    （臺灣高等法院100年度抗字第1296號刑事裁定亦同此旨）
    。從而，臺北地檢署檢察官於本案中既未曾傳喚被告到案接
    受訊問，自無從查悉被告於本案中是否必然無到庭接受訊問
    而有逃亡或藏匿之意，則檢察官遽認被告已逃匿，而處分沒
    入聲請人所繳納之保證金，難認已充分保障被告及聲請人訴
    訟程序權益，揆諸前揭法條及說明，應認本案沒入處分有可
    議之處，自應予以撤銷。
五、應依刑事訴訟法第416條第1項第1款、第4項、第413條，裁
    定如主文。
中　　華　　民　　國　　111 　年　　7 　　月　　4 　　日
　　　　　　　　　刑事第十一庭  法　官　林鈺珍
以上正本證明與原本無異。
本裁定不得抗告。
　　　　　　　　　　　　　　　　書記官　葉潔如
中　　華　　民　　國　　111 　年　　7 　　月　　4 　　日